臺灣臺中地方法院行政訴訟判決
110年度交字第256號
原      告  劉澤機  
送達代收人  吳冠燁  
被      告  臺中市交通事件裁決處
                      設臺中市○○區○○○路00號
代  表  人  黃士哲    住同上
訴訟代理人  黃曉妍律師
上列當事人間交通裁決事件，原告不服被告民國110年5月27日中
市裁字第68-GT0000000A號裁決書（下稱原處分一）及110年8月1
0日中市裁字第68-GT0000000號裁決書（下稱原處分二），提起
行政訴訟，本院判決如下：
    主  文
原處分二撤銷。
原告其餘之訴駁回。
訴訟費用新臺幣參佰元由被告負擔二分之一，餘由原告負擔。被
告應給付原告新臺幣壹佰伍拾元。
    事實及理由
一、程序事項：按行政訴訟法第237 條之7 規定，交通裁決事件
    之裁判，得不經言詞辯論為之。本件屬交通裁決事件，依兩
    造所述各節及卷內資料其事證已臻明確，本院認無經言詞辯
    論之必要，爰不經言詞辯論而為判決。
二、事實概要：原告於民國109年4月25日21時35分許，駕駛號牌
    ABW-6216號自用小客車(下稱系爭車輛），行經臺中市后里
    區眉山路與三月路口發生事故，因「一、駕駛人其吐氣所含
    酒精濃度達每公升0.47毫克。二、汽車駕駛人駕駛汽車肇事
    致人受傷逃逸」之違規行駛，經臺中市政府警察局大甲分局
    （下稱舉發機關）員警認定原告違反道路交通管理處罰條例
    第35條第1項第1款、第62條第4項之規定，當場製開第GT000
    0000號舉發違反道路交通管理事件通知單，並將原告所涉公
    共危險罪(酒後駕車、過失傷害暨肇事逃逸)移送偵辦，經臺
    灣臺中地方檢察署檢察官以109年度偵字第14182號針對原告
    肇事逃逸罪部分予以不起訴處分，並針對原告酒後駕車部分
    聲請簡易處刑，業經本院109年度沙交簡字第881號判處原告
    有期徒刑2月，併科罰金新臺幣（下同）10,000元，有期徒
    刑如易科罰金，罰金如易服勞役，均以1,000元折算1日在案
    。被告審酌原告所涉肇事逃逸案件業經檢察官予以不起訴處
    分在案，惟原告於本件事故中，除了上揭酒後駕車違反道路
    交通安全規則第114條第2款，尚有因跨越分向線，違反道路
    交通安全規則第106條第2項，因而肇生事故，造成對造當事
    人受有傷害，乃依職權逕行將原道路交通管理處罰條例第62
    條第4項舉發案件改以道路交通管理處罰條例第61條第3項處
    罰。同時另審酌本件事故中，對造當事人受有傷害，認應以
    道路交通管理處罰條例第35條第1項第1款後段「汽機車駕駛
    人酒精濃度超過規定標準因而肇事致人受傷」處罰為宜，乃
    於110年5月27日以中市裁字第68-GT0000000、68-GT0000000
    A號裁決書，依道路交通管理處罰條例第35條第1項、第24條
    第1項第2款、第61條第3項及「違反道路交通管理事件統一
    裁罰基準表」之規定，按逾到案期限60日以上之基準，裁處
    原告第4階段罰鍰90,000元，吊扣駕駛執照48個月，並應參
    加道路交通安全講習及記違規點數3點。惟原告均不服，遂
    提起本件行政訴訟。被告重新審查後，發現原告酒後駕車所
    涉公共危險罪業經本院109年度沙交簡字第881號判處原告有
    期徒刑2月，併科罰金10,000元，有期徒刑如易科罰金，罰
    金如易服勞役，均以1,000元折算1日，乃撤銷原110年5月27
    日以中市裁字第68-GT0000000裁決書，於110年8月10日重新
    製開中市裁字第68-GT0000000號裁決書，依行政罰法第26條
    第1項但書、道路交通管理處罰條例第35條第1項、第24條第
    1項第2款及「違反道路交通管理事件統一裁罰基準表」之規
    定，裁處原告吊扣駕駛執照48個月，並應參加道路交通安全
    講習。
三、原告主張略以：
　㈠原告飲用藥酒與致人受傷之間是否具備因果關係，被告未盡
    舉證責任。
　㈡原告於系爭事故發生之路口處欲U型迴轉時既已減速近乎至零
    ，縱使重新起步其車速應仍屬緩慢或甚至接近靜止之狀態，
    並無不能安全駕駛之情狀。
　㈢系爭事故之發生實無法排除係由傷害騎乘機車車速過快、未
    注意車前狀況，行經閃黃燈路口未減速接近等過失或違規情
    節所肇致之可能性。
　㈣綜上情節，系爭事故之肇事責任實較有可能應歸責傷者，而
    非原告，且至少應得確認與原告飲用酒類恐並無甚關聯。
　㈤原告聲請調閱本案相關偵查、審查卷宗，以求釐清、確認傷
    者受傷之結果，是否係由原告飲酒所致。
　㈥如本案未曾送鑑定，亦須聲請貴院同意囑託鑑定個案肇事情
    節，以確認傷者受傷之結果是否為原告飲酒所致…等語，並
    聲明：原處分一、二撤銷，訴訟費用由被告負擔。
四、被告答辯則以：
  ㈠本件應適用之法律依據為道路交通管理處罰條例第35條第1 
    項第1款、第24條第1項第2款、第61條第3項、警察法第2 條
    、警察職權行使法第8條第1項第3款、道路交通安全規則第1
    14條第1項第2款、第106條第2款、道路交通標誌標線號誌設
    置規則第149條第1項第1款第8目、第165條第1項、第2項等
    規定。
  ㈡案經轉據舉發機關110年8月31日中市警甲分交字第110002284
    3號函檢附之道路交通事故初步分析研判表記載原告可能之
    肇事原因為「違反特定標線禁制行駛、酒後駕車(經測試酒
    精呼氣值為0.47MG/L)…」，對造可能肇事原因為「尚未發現
    肇事因素」。
  ㈢次查舉發機關檢附之對造109年4月30日調查筆錄記載「(問：
    事故發生前所駕駛NBL-8808號普通重型係沿何路？是從何處
    往何處駕駛？你當時車速多少？)答：我駕駛NBL-8808普通
    重型機車於眉山路北往南直線行駛，行經肇事地點，是準備
    要回到我家。當時車速時速30公里」、「(問：最初發現對
    方距離多遠？對方所駕車輛係沿何路？)答：我發現對方要
    迴轉眉山路時大約距離我3、4公尺。對方也是跟我同一方向
    眉山路北往南，但對方突然要迴轉眉山路」、「(問：請說
    明肇事經過之詳細情形？你的車輛與對方的車輛撞擊部位各
    為何處？你的車損如何？)答：我一直都在正常的車道上，
    對方的車道停在眉山路的右側路肩，就突然要向左迴轉眉山
    路，我來不及煞車，我就與對方相撞。我的車頭撞擊到他的
    左側車門」、「(問：你本人有無受傷？受傷部位？有無醫
    院開立之診斷證明書？是否提供給警方調查？)答：我有受
    傷，右腳大腿骨折、臉部挫傷。有，大甲光田醫院有開立診
    斷證明書，是，願意」。原告110年4月26日調查筆錄記載「
    (問：你於何時、何地駕駛ABW-6216號自小客車與何種車輛
    發生交通事故？交通事故是如何發生？肇事當時有無人員受
    傷？)答：我和摩托車於109年4月25日21時許在臺中市后里
    區眉山路與三月路路口發生車禍。我肇事前沿公安路東往西
    行駛至眉山路路口左轉眉山路，準備要回到我住處，我抵達
    肇事附近路口準備要迴轉眉山路停車時和機車發生碰撞。有
    機車女騎士受傷，我有看到女機車騎士躺在地上」、「(問
    ：你在何時？在何地喝酒？飲用何種酒類？數量？於何時結
    束？飲酒後，於何時開始駕車？欲往何處？)答：台中市后
    里區南村路的堂哥家，喝了補藥酒2杯，大既約兩杯半杯的
    免洗杯的量，從下午5點30分喝到下午7點30分後，之後在那
    邊休息聊天一陣子，我於20時50分從堂哥家駕車離去準備返
    家，途中就發生了車禍」。
　㈣復查舉發機關檢附之採證光碟，確認：(一)監視器畫面時間0
    4/25/202021：08：58時一台小客車(下稱他車)停放於臺中
    市后里區眉山路往西南方向近三月路口路旁，21：07：29時
    至21：20：59時他車後方出現汽車頭燈燈光，接著一台黑色
    小客車(下稱系爭車輛)車頭從路旁往左切出，車頭朝向路面
    雙黃實線，之系爭車輛前輪跨越雙黃實線，此一台機車(即
    對造機車，下稱該車)沿著眉山路往西南方向行駛而來，閃
    避不及，不慎碰撞系爭車輛左側車門，導致該車車身當場碎
    裂散落一地，騎士當場往對向車道噴飛，安全帽脫離往前翻
    滾，系爭車立即倒車，將車輛停在路旁，原告下車打電話，
    未上前關心騎士傷勢，並走向三月路口，消失於左側畫面，
    一旁民眾則紛紛上前關心，並幫忙打電話，之後警車及救護
    車到場，救護人員上前關心騎士傷勢，員警上前查看系爭車
    輛。(二)另一監視器畫面時間04/25/202021：06：58時至21
    ：20：59時系爭車輛沿著於臺中市后里區眉山路往西南方向
    行近三月路口，系爭車輛行駛至他車後方，此時該車亦沿著
    眉山路往西南方向行駛於系爭車輛後方，系爭車輛未顯示方
    向燈，逕自從路旁往左斜方向行駛，該車閃避不及，不慎碰
    撞系爭車輛鄉側車門，當場人車倒地，系爭車輛立即倒車，
    停靠於路旁，原告下車打電話，並走向對向車道，消失於畫
    面左側，不久，路人上前關心，之後警車及救護車到場，員
    警上前查看系爭車輛。(三)系爭車輛行車紀錄器時間未校正
    ，畫面時間2011/01/0109：21：04時至09：23：03時系爭車
    輛沿著臺中市后里區眉山路往西南方向行駛，行近三月路口
    ，即行駛至路旁之他車後方，未顯示方向燈，接著開始向左
    迴轉，迴轉到一半即發生碰撞，原告表示「死了死了」，隨
    即倒車將系爭車輛停靠路旁，原告下車打電話並走向對向車
    道，騎士不停發出哀嚎聲。(四)員警密錄器畫面時間2020/0
    4/2521：34：02時至21：38：24時員警從警車處拿出酒測器
    ，並至另一台警車處拿出新吹管，現場民眾斥責原告酒醉躲
    到家裡，原告表示自己先下車有報警，民眾質問原告在哪裡
    喝酒，與何人喝酒，原告表示「在舊家，跟哥哥嫂嫂」，民
    眾要求原告叫哥哥嫂嫂來，員警表示先做酒測，員警提示新
    吹管，請原告自行拆開，告知歸零檢查通過，指導原告吹氣
    ，原告吹測，員警表示太大力，慢慢來，原告再次吹測仍失
    敗，21：38：25時至21：40：02時，原告一次吹氣，酒測器
    發出「啪」聲，員警詢問原告車上有無行車紀錄器，並告知
    0.47毫克，員警列印酒測單。(五)另一員警密錄器時間未校
    正，畫面時間2019/04/2521：45：58時至21：48：58時員警
    詢問「是誰開的車」，原告表示自己開的車，員警詢問「剛
    剛打電話給你時，你說是誰開的車？」，原告表示「我老婆
    」，員警表示「為什麼說是你老婆？」，原告表示「我有喝
    了，害怕」，員警表示「所以說你喝酒了？」，原告表示「
    對」，員警表示「然後你肇事逃逸？」，原告表示「對」，
    員警當場對原告上銬並進行權利告知。
　㈤原告主張被告認不足採。蓋因從上揭資料顯示，原告係在飲
    酒後逾15分鐘駕車上路，行經事故地點時，行駛至路旁，未
    顯示方向燈逕自以左斜方式跨越雙黃實線欲迴轉，此時對造
    機車行駛於系爭車輛後方，不慎撞擊系爭車輛左側車門，當
    場人車倒地受傷，經員警到場實施酒測，原告酒測值0.47MG
    /L，認原告酒後駕車及違反道路交通安全規則致人受傷之事
    證明確，自應受罰等語，並聲明：原告之訴駁回，訴訟費用
    由原告負擔。
五、本院之判斷：
  ㈠按「汽車駕駛人有下列情形之一者，不得駕車：二、飲用酒
    類或其他類似物後其吐氣所含酒精濃度達每公升0.15毫克或
    血液中酒精濃度達百分之0.03以上。」、「汽機車駕駛人，
    駕駛汽機車經測試檢定有下列情形之一，機車駕駛人處新臺
    幣15,000元以上90,000元以下罰鍰，汽車駕駛人處新臺幣30
    ,000元以上120,000元以下罰鍰，並均當場移置保管該汽機
    車及吊扣其駕駛執照1年至2年；附載未滿12歲兒童或因而肇
    事致人受傷者，並吊扣其駕駛執照2年至4年；致人重傷或死
    亡者，吊銷其駕駛執照，並不得再考領：一、酒精濃度超過
    規定標準。…」、「汽車駕駛人，有下列情形之一者，應接
    受道路交通安全講習：二、有第35條第1 項規定之情形。」
    ，行為時道路交通安全規則第114 條第1 項第2 款、道路交
    通管理處罰條例第35條第1項第1 款、第24條第1 項第2 款
    分別定有明文。又道路交通管理處罰條例第35條第1 項第1 
    款之加重處罰規定所稱汽車駕駛人，駕駛汽車經測試檢定酒
    精濃度超過規定標準「因而肇事致人受傷者」，係指駕駛人
    酒後駕車之違規行為必須與車輛肇事及他人受傷之結果間具
    有相當因果關係；亦即，必須係因駕駛人之酒後駕車行為，
    導致車輛肇事及他人受傷之結果，始有加重處罰規定之適用
    ；倘若駕駛人雖有酒後駕車之行為，但車輛肇事及他人受傷
    之結果均與酒後駕車行為無關者，即無適用該規定加重處罰
    之餘地。
  ㈡次按「汽車駕駛人，駕駛汽車違反道路交通安全規則、第33
    條之管制規則，因而肇事致人受傷者，記違規點數3點；致
    人重傷者，吊扣其駕駛執照3個月至6個月」、「汽車迴車時
    ，應依下列規定：…二、在設有禁止迴車標誌或劃有分向限
    制線，禁止超車線、禁止變換車道線之路段，不得迴車。五
    、汽車迴車前，應暫停並顯示左轉燈光或手勢，看清無來往
    車輛，並注意行人通過，始得迴轉。」、「標線依其型態原
    則上分類如下：一、線條：以實線或虛線標繪於路面或緣石
    上，用以管制交通者，原則上區分如下：…（八）雙黃實線
    ：設於路段中，用以分隔對向車道，並雙向禁止超車、跨越
    或迴轉。…」、「分向限制線，用以劃分路面成雙向車道，
    禁止車輛跨越行駛，其不得迴轉。本標線為雙黃實線，線寬
    及間隔均為10公分。除交岔路口或允許車輛迴轉路段外，均
    整段劃設之」為道路交通管理處罰條例第61條第3項、道路
    交通安全規則第106條第2款、第5款、道路交通標誌標線號
    誌設置規則第149條第1項第1款第8目、第165條第1項、第2
    項分別定有明文。
  ㈢原處分二（即110年8月10日中市裁字第68-GT0000000號裁決
    書）部分：查案卷附109年度偵字第14182號不起訴處分書理
    由述及：「被告甲○○於民國109年4月25日下午5時30分許起
    至同日下午7時30分許，在臺中市后里區南村路之堂哥住處
    引用藥酒後，旋即於同日下午8時50分許，駕駛車牌號碼000
    -0000號自用小客車上路返家。嗣於同日下午9時1分許，行
    經臺中市○○區○○路0號前即眉山路與三月路口附近，準備要
    回到其位於臺中市○○區○○路0○0號住處，並欲自該址迴轉停
    車時，本應注意在劃有分向限制線，禁止超車線，禁止變換
    車道線之路段，不得迴車，且應注意迴車前，應暫停並顯示
    左轉燈光或手勢，看清無來往車輛，並注意行人通過，始得
    迴轉，竟疏未注意及此，適有告訴人陳品甄騎乘車牌號碼00
    0-0000號普通重型機車沿臺中市后里區眉山路由北往南行駛
    至上址，見狀閃避不及，2車發生碰撞發生車禍，致使告訴
    人人車倒地，因而受有右側股骨幹閉鎖性骨折，腦震盪、頭
    部表淺損傷、右側手部擦傷等傷害。」（見本院卷第181-18
    2頁），以及臺中市車輛行車事故鑑定委員會中市車鑑00000
    00案鑑定意見書：「柒、鑑定意見：一、①甲○○酒精濃度過
    量駕駛自用小客車，行至劃有分向限制線之雙向二車道路段
    ，右偏行駛後往左跨線迴車，未注意左後方來車並讓其先行
    ，為肇事因。二、②陳品甄駕駛普通重型機車，無肇事因素
    。」等語，可見本件車禍發生係原告於路面劃設分向限制線
    之處迴轉時，未注意來車為肇事主因。
　　據此，本件雖足認原告有「酒後駕車」之違規行為，然仍無
    從證明其確實因而陷於不能安全駕駛之醉態，更乏證據證明
    原告係因飲酒駕車而肇事致人受傷，則原告發生事故致對方
    受傷之行為，應係單純過失行為，與原告飲酒間並無相當因
    果關係，是本件交通事故與原告酒駕之行為並無關連，被告
    復未能提出相關事證以證明其間之因果關係，逕以「汽機車
    駕駛人酒精濃度超過規定標準(0.4-0.55（未含））因而肇
    事致人受傷」為舉發違規事實所為原處分二，於法不符，原
    告訴請撤銷，為有理由，應予准許。
  ㈣原處分一（即110年5月27日中市裁字第68-GT0000000A號裁決
    書）部分：查上開鑑定意見書及道路交通事故現場圖（見本
    院卷第135頁）可知，本件原告駕駛系爭車輛行駛至上開路
    口進行迴車之過程，自應遵守前揭規定，不得於劃有分向限
    制線路段迴車，而原告卻不顧路面以劃設雙黃線，亦未於迴
    轉時暫停、看清無來往車輛之行為，違反應在暫停中看清來
    往車輛才可迴轉之注意義務，是原告確有在劃有分向限制線
    迴車以及在迴車前未注意來往車輛之違規事實。再按訴外人
    陳品甄於109年4月30日調查筆錄記載「(問：事故發生前所
    駕駛NBL-8808號普通重型係沿何路？是從何處往何處駕駛？
    你當時車速多少？)答：我駕駛NBL-8808普通重型機車於眉
    山路北往南直線行駛，行經肇事地點，是準備要回到我家。
    當時車速時速30公里」、「(問：最初發現對方距離多遠？
    對方所駕車輛係沿何路？)答：我發現對方要迴轉眉山路時
    大約距離我3、4公尺。對方也是跟我同一方向眉山路北往南
    ，但對方突然要迴轉眉山路」、「(問：請說明肇事經過之
    詳細情形？你的車輛與對方的車輛撞擊部位各為何處？你的
    車損如何？)答：我一直都在正常的車道上，對方的車道停
    在眉山路的右側路肩，就突然要向左迴轉眉山路，我來不及
    煞車，我就與對方相撞。我的車頭撞擊到他的左側車門」、
    「(問：你本人有無受傷？受傷部位？有無醫院開立之診斷
    證明書？是否提供給警方調查？)答：我有受傷，右腳大腿
    骨折、臉部挫傷。有，大甲光田醫院有開立診斷證明書，是
    ，願意」等語（見本院卷第127-129頁），足見原告駕駛系
    爭車輛直接跨越雙黃線迴轉往對向車道行駛，行至路口中間
    處，訴外人陳品甄騎乘機車當時即同時抵達上開路口，原告
    於發生碰撞前已將系爭車輛斜跨駛入對向車道之路面，原告
    違反雙黃線路段禁止迴轉之義務，亦無於迴轉時注意到訴外
    人騎乘機車至此處，因而肇事致訴外人受傷，是原顯具有過
    失。從而，原告之行為違反道路交通安全規則第106條之規
    定致人受傷，自構成道路交通管理處罰條例第61條第3項之
    要件。故被告以原處分二裁處原告，洵屬有據。
六、本件第一審裁判費為300元，係原告於起訴時繳納，且兩造
    各有部分勝訴、部分敗訴，本院綜合上情審酌認定訴訟費用
    應由兩造各負擔二分之一。又依行政訴訟法第237條之8第1
    項規定，法院為訴訟費用之裁判時，應確定其費用額。其立
    法理由在於為免交通裁決事件之當事人於判決確定後另行聲
    請確定訴訟費用之勞費，爰參考民事訴訟法第436條之19規
    定，明定本條。從而確定費用額之方法，應依同法第237條
    之9、第236條、第104條規定準用民事訴訟法第93條規定。
    因之，本件裁判費300元係由原告墊付，依上開規定，被告
    應給付原告150元之差額，爰確定第一審訴訟費用額如主文
    第3項所示。
據上論結，本件原告之訴為一部有理由，一部無理由，依行政訴
訟法第237條之7、第237條之8第1項、第104條，民事訴訟法第79
條，判決如主文。　　
中　　華　　民　　國　　111 　年　　5 　　月　　25　　日
　　　　　　　　　行政訴訟庭　法　官　楊萬益
以上正本證明與原本無異。
如不服本判決，應於判決送達後20日內，向本院提出上訴狀並表
明上訴理由（原判決所違背之法令及其具體內容或依訴訟資料可
認為原判決有違背法令之具體事實），其未表明上訴理由者，應
於提出上訴後20日內向本院補提理由書（上訴狀及上訴理由書均
須按他造人數附繕本，如未按期補提上理由書，則逕予駁回上訴
），並應繳納上訴裁判費新臺幣750元。
中　　華　　民　　國　　111 　年　　5 　　月　　26　　日
　　　　　　　　　　　　　　　書記官　林柏名